【裁判字號】    92,訴,194
【裁判日期】    920610
【裁判案由】    清償借款
【裁判全文】
臺灣苗栗地方法院民事判決  九十二年度訴字第一九四號
    原      告  苗栗縣苑裡鎮農會
    法定代理人  乙○○
    訴訟代理人  鄭滄琪
    被      告  甲○○
右當事人間請求清償借款事件，本院判決如左：
    主    文
被告應給付原告新台幣伍佰拾萬元，及自民國八十八年八月二十五日起至清償日止
，按年息百分之八點三計算之利息，暨自民國八十八年九月二十五日起至清償日止，
逾期六個月以內者，按上開利率百分之十，逾期超過六個月者，按上開利率百分之二
十計算之違約金。
訴訟費用由被告負擔。
    事    實
甲、原告方面：
一、聲明：如主文第一項所示。
二、陳述：訴外人呂福春於民國八十六年九月二十四日邀同被告為連帶保證人，向原
    告借得新台幣（下同）五百三十萬元，約定借款期間自八十六年九月二十四日起
    至八十八年九月二十四日止，償還方式自借款日起，按月繳納利息，本金則到期
    一次清償，利息以年息百分之九計算，並機動調整之，約定如有遲延，則全部債
    務視為到期，應即清償，且逾期六個月以內者，按上開利率百分之十加付違約金
    ，又逾期六個月以上者，按上開利率百分之二十計付違約金。詎訴外人呂福春僅
    繳交至八十八年八月二十四日止之利息，自八十八年八月二十五日起不依約繳納
    利息，且於清償期屆至，尚積欠本金五百三十萬元迄未清償，依兩造約定，訴外
    人呂福春應清償全部借款本息，被告亦應連帶清償，爰依消費借貸及連帶保證之
    法律關係，訴請被告給付如主文第一項所示之本息及違約金。
三、證據：提出借據、放款往來交易明細表影本各一份為證。
乙、被告方面：
一、聲明：原告之訴駁回。
二、陳述：
（一）被告僅係訴外人呂福春向原告借款之連帶保證人，原告既未提出對訴外人呂福
      春之債權判決確定證明，自無要求被告負清償責任之理，且依民法第七百四十
      五條規定，原告應將擔保之土地先行強制執行，在無效果前，被告亦得拒絕清
      償。
（二）依銀行法第十二條之一第一項規定，本件借款人已提供足額不動產擔保，且原
      告亦已為第一順位抵押權設定登記，原告即不得以任何理由要求借款人提供連
      帶保證人，原告明顯違法，依民法第七十一條規定，應屬無效之法律行為。
（三）原告所提借據依消費者保護法第二條第七款規定屬定型化契約，約定條款內容
      未見被告由原告處得到給付，而被告實際被賦予不相當對待之風險，明顯違反
      平等互惠原則，對被告不公平，依消費者保護法第十二條第一項、第二項第一
      款規定，該契約應屬無效。
三、證據：提出土地登記謄本一件為證。
    理    由
一、原告起訴主張訴外人呂福春於八十六年九月二十四日邀同被告為連帶保證人，向
    原告借得五百三十萬元，約定借款期間自八十六年九月二十四日起至八十八年九
    月二十四日止，償還方式自借款日起，按月繳納利息，本金則到期一次清償，利
    息以年息百分之九計算，並機動調整之，約定如有遲延，則全部債務視為到期，
    應即清償，且逾期六個月以內者，按上開利率百分之十加付違約金，又逾期六個
    月以上者，按上開利率百分之二十計付違約金。詎訴外人呂福春僅繳交至八十八
    年八月二十四日止之利息，自八十八年八月二十五日起不依約繳納利息，且於清
    償期屆至，尚積欠本金五百三十萬元迄未清償，依兩造約定，訴外人呂福春應清
    償全部借款本息，被告亦應連帶清償，爰依消費借貸及連帶保證之法律關係，訴
    請被告給付如主文第一項所示之本息及違約金等語；被告則以原告既未提出對訴
    外人呂福春之債權判決確定證明，自無要求被告負清償責任之理，且依民法第七
    百四十五條規定，原告應將擔保之土地先行強制執行，在無效果前，被告亦得拒
    絕清償。且本件借款人已提供足額不動產擔保，且原告亦已為第一順位抵押權設
    定登記，原告即不得以任何理由要求借款人提供連帶保證人，原告明顯違反銀行
    法第十二條之一第一項，依民法第七十一條規定，應屬無效之法律行為。又原告
    所提借據依消費者保護法第二條第七款規定屬定型化契約，約定條款內容未見被
    告由原告處得到給付，而被告實際被賦予不相當對待之風險，明顯違反平等互惠
    原則，對被告不公平，依消費者保護法第十二條第一項、第二項第一款規定，該
    契約應屬無效等語，資為抗辯。
二、本件原告主張訴外人呂福春於八十六年九月二十四日邀同被告為連帶保證人，向
    原告借得五百三十萬元，約定借款期間自八十六年九月二十四日起至八十八年九
    月二十四日止，償還方式自借款日起，按月繳納利息，本金則到期一次清償，利
    息以年息百分之九計算，並機動調整之，約定如有遲延，則全部債務視為到期，
    應即清償，且逾期六個月以內者，按上開利率百分之十加付違約金，又逾期六個
    月以上者，按上開利率百分之二十計付違約金。詎訴外人呂福春僅繳交至八十八
    年八月二十四日止之利息，自八十八年八月二十五日起不依約繳納利息，且於清
    償期屆至，尚積欠本金五百三十萬元迄未清償之事實，業據其提出被告所不爭執
    之借據、放款往來交易明細表影本各一件為證，核屬相符，自堪信原告之前揭主
    張為真實。
三、被告雖以原告既未提出對訴外人呂福春之債權判決確定證明，自無要求被告負清
    償責任之理，且依民法第七百四十五條規定，原告應將擔保之土地先行強制執行
    ，在無效果前，被告亦得拒絕清償。且本件借款人已提供足額不動產擔保，且原
    告亦已為第一順位抵押權設定登記，原告即不得以任何理由要求借款人提供連帶
    保證人，原告明顯違反銀行法第十二條之一第一項，依民法第七十一條規定，應
    屬無效之法律行為。又原告所提借據依消費者保護法第二條第七款規定屬定型化
    契約，約定條款內容未見被告由原告處得到給付，而被告實際被賦予不相當對待
    之風險，明顯違反平等互惠原則，對被告不公平，依消費者保護法第十二條第一
    項、第二項第一款規定，該契約應屬無效等語置辯，惟查，(1)保證債務之所謂連
    帶，係指保證人與主債務人負同一債務，對於債權人各負全部給付之責任者而言
    ，此就民法第二百七十二條第一項規定連帶債務之文義參照觀之甚明。故連帶保
    證與普通保證不同，縱使無民法第七百四十六條所揭之情形，亦不得主張同法第
    七百四十五條關於檢索抗辯之權利；且被上訴人並未拋棄為債權擔保之物權，自
    無民法第七百五十一條之適用。又上訴人既係連帶保證人，應與主債務人負同一
    清償責任，而被上訴人對於主債務人就實行擔保物權受清償，或起訴請求保證人
    清償，既得擇一行使，則對於與主債務人負同一清償責任之上訴人，自亦得擇一
    請求，最高法院分別著有四十五年台上字第一四二六號、六十九年台上字第一九
    二四號判例意旨可資參照。本件被告既已自認其為訴外人呂福春向原告借款之連
    帶保證人，則揆諸前揭判例意旨，原告自得向被告請求清償，被告所辯原告既未
    提出對訴外人呂福春之債權判決確定證明，自無要求被告負清償責任之理，且依
    民法第七百四十五條規定，原告應將擔保之土地先行強制執行，在無效果前，被
    告亦得拒絕清償云云，自無足採。(2)八十九年十一月一日修正公布之銀行法第十
    二條之一第一項，固明文規定銀行承作消費者有擔保借款於取得足額動產、不動
    產擔保時，不得再以任何理由要求借款人提供連帶保證人。然銀行法乃民法債編
    規定之特別法，應類推適用民法債編施行法第一條規定，除有特別規定外，在修
    正施行前所發生之債，自無適用上開規定之餘地。茲被告係於八十六年九月二十
    四日即與原告訂立本件連帶保證契約，且借款人呂福春於八十八年八月二十五日
    起即未依約履行，是兩造之債權債務關係發生在上開銀行法增修規定施行之前，
    依上開說明，即不適用。被告所辯原告明顯違反銀行法第十二條之一第一項，依
    民法第七十一條規定應屬無效云云，為無足採。(3)本件兩造間之連帶保證契約，
    乃被告擔保借款人呂福春對原告債務之清償責任，原告對被告本不負任何義務，
    被告亦無從自原告獲取報酬，而兩造間有關連帶保證之約定，核與民法有關規定
    亦無不合，且屬社會消費借貸之交易常例，並無顯失公平或違反誠信原則之情形
    ，被告所辯本件連帶保證契約未見被告由原告處得到給付，而被告則被賦予不相
    當對待之風險，明顯違反平等互惠原則，對被告不公平，依消費者保護法第十二
    條第一項、第二項第一款規定為無效云云，洵無足取。綜上所述，被告前揭所辯
    ，均無可採。
四、從而，原告本於消費借貸及連帶保證之法律關係，請求被告給付如主文第一項所
    示之本息及違約金，即無不合，應予准許。
五、據上論結，本件原告之訴為有理由，依民事訴訟法第七十八條，判決如主文。
中      華      民      國    九十二    年      六      月      十      日
                                  臺灣苗栗地方法院民事庭
~B法      官  王萬金
右為正本係照原本作成。
如對本判決上訴，須於判決送達後廿日內向本院提出上訴狀。
~B法院書記官  白孝慈
中      華      民      國    九十二    年      六      月      十      日


司法院資訊處製作；財團法人民間司法改革基金會備份。
